臺灣高雄地方法院刑事判決　　　　　　　　　　　　　九十一年度訴字第一二二號
　　公　訴　人　臺灣高雄地方法院檢察署檢察官
　　被　　　告　己○○
　　　　　　　　戊○○
　　　　　　　　甲○○
右列被告因妨害自由案件，經檢察官提起公訴（九十年度偵字第三五四二號），本院
判決如左：
    主  文
己○○、戊○○共同以強押上車之非法方法，剝奪人之行動自由未遂，各處有期徒刑
參月，如易科罰金，以參佰元折算壹日。均緩刑貳年。
甲○○共同以強押上車之非法方法，剝奪人之行動自由未遂，累犯，處有期徒刑參月
，如易科罰金，以參佰元折算壹日。
    事  實
一、己○○、戊○○、甲○○（曾於民國八十二年間因煙毒等案件，經法院判處有期
    徒刑二年二月確定，於八十五年五月五日執行完畢，仍不知悔改）於九十年一月
    二十五日二十時許，在高雄市○○區○○路五０六號乙○○住處，向乙○○索討
    欠款未果，而與乙○○、呂家玲、呂家蓉生有爭執進而互毆後離去（黃、陳、王
    三人涉犯傷害及毀損部分；乙○○、呂家玲涉犯傷害部分，業經雙方撤回告訴，
    並經臺灣高雄地方法院檢察署檢察官不起訴處分確定），旋三人心有不甘，基於
    共同犯意之聯絡，於同日二十時二十五分許，未經乙○○允許擅自進入乙○○上
    開住處後，將側門鎖上，繼而欲將乙○○強押至住處外，渠等所駕駛之廂型車上
    ，剝奪乙○○行動自由，三人於將乙○○強押至住處外時，適巡邏員警發現而當
    場查獲，致三人剝奪乙○○行動自由未遂。
二、案經乙○○訴由高雄市政府警察局鼓山分局移請台灣高雄地方法院檢察署檢察官
    偵查起訴。
    理  由
一、訊據被告己○○、戊○○、甲○○均矢口否認有右揭犯行，於偵查中均辯稱：伊
    未強押乙○○云云；於本院審理中，被告己○○辯稱：我們並沒有進入告訴人家
    中，只是在騎樓下談，因債務問題談不攏，就在外面打架而已；被告戊○○辯稱
    ：因為公司倒閉，公司有欠我們薪資，公司就把他們之債權交給我們，我想如果
    能向乙○○要回一些錢的話，正好可以抵償公司所欠我們的薪資，所以我就跟他
    們一起去，當天沒有進去告訴人家中，是己○○叫乙○○出來，問乙○○債務如
    何處理，後來才打起來，甲○○後來也被乙○○拿椅子打到；被告甲○○辯稱：
    當天我們一起喝酒，喝酒中黃向我們說，乙○○有欠公司的錢，所以我們就一起
    去找他云云。經查：
  (一)被告三人其有右揭侵入住宅之犯行，業據告訴人乙○○於警訊及偵查中指訴綦詳
    ，核與乙○○之女丙○○、丁○○於警訊及偵查中證述情節相符，並與證人林明
    貴於警訊中所述相符（見警訊卷第十一頁），且就告訴人乙○○家中之電話、花
    瓶、茶具等物亦遭毀損之情況以觀，被告三人應確有侵入告訴人乙○○住宅之行
    為無訛。被告三人上開所辯，顯係事後飾卸之詞，均不足採。
  (二)被告三人就右揭妨害自由部分之犯行，雖於偵查中辯稱並未強押告訴人；於本院
    審理中辯稱：只有在外面打架而已云云，惟查，告訴人乙○○於警訊及偵查中就
    此部分亦指訴綦詳，核與乙○○之女丙○○、丁○○於警訊及偵查中證述情節相
    符，且被告等三人於強行拖拉告訴人欲上渠等所駕駛之自小客車時，為高雄市政
    府警察局保安大隊小隊長楊炎秋、警員蕭世銘當場發現而查獲，亦據楊炎秋、蕭
    世銘於偵查中證述屬實（見偵查卷第四十三頁背面），證人楊炎秋於本院審理中
    又證稱：九十年一月二十五日我在晚上八點多時，與我們保五的隊員蕭世銘共同
    巡邏，巡邏到乙○○住處前，聽到有女孩子喊救命，我們停下來查看，發現告訴
    人坐在地上，被告三個人中有兩個人拉扯他的手，另一個人在旁邊看。當時是在
    告訴人住處外面，且當時被告三人像是要把告訴人往路邊停的一部廂型車上拉。
    我沒有看到他們三人有打他。我們就下來處理，並交給當地的龍華派出所處理等
    語（見本院九十一年二月六日訊問筆錄）等語明確，是被告三人上開所辯，顯係
    事後飾卸之詞，均不足採，是被告三人其有妨害自由之犯行，亦足堪認定。
  (三)按刑法第三百零二條之妨害自由罪，係以私行拘禁為其非法剝奪人行動自由之例
    示，則本罪在性質上，其行為自須持續相當之時間，始足當之。本件被告三人之
    目的係欲將告訴人強押至廂型車上，證人即乙○○之女丙○○證稱：被告三人將
    父親拉了二、三步路（見偵查卷第三十七頁），與證人楊炎秋上開所述「告訴人
    人坐在地上，被告三個人中有兩個人拉扯他的手，另一個人在旁邊看。當時被告
    三人像是要把告訴人往路邊停的一部廂型車上拉」之情形相符，顯見被告三人尚
    未將告訴人強拉至廂型車上，是被告三人妨害自由之行為，應尚屬於未遂之階段
    。
  (四)從而，本件事證明確，被告三人之上開侵入住宅及妨害自由未遂之犯行，均洵堪
    認定。
二、核被告三人所為，均係犯刑法第三百零二條第三項、第一項之剝奪他人行動自由
    未遂罪及三百零六條之侵入住宅罪。被告三人所犯二罪間，有方法結果之牽連關
    係，為牽連犯，應從一重之剝奪他人行動自由未遂罪處斷。公訴人認被告三人所
    犯為刑法第三百零二條第一項之剝奪他人行動自由罪，尚有未核，應予指明。被
    告三人已著手於犯罪行為之實行而不遂，為未遂犯，爰依刑法第廿六條規定減輕
    其刑。又被告三人間有犯意之聯絡，行為之分擔，均為共同正犯。又被告甲○○
    曾因煙毒等案件，經本院判處有期徒刑二年二月確定，於八十五年五月五日執行
    完畢，有台灣高等法院被告全國前案紀錄表可按，其於有期徒刑執行完畢後五年
    以內再犯有期徒刑以上之罪，為累犯，依法加重其刑。爰審酌被告三人之素行，
    妨害他人行動自由之情節，犯後與告訴人達成和解，就傷害及毀損之部分，業已
    撤回告訴及犯後態度等一切情狀，分別量處如主文所示之刑，並均諭知如易科罰
    金之折算標準，以資懲儆。又被告戊○○前未曾受有期徒刑以上刑之宣告，因一
    時失慮，偶罹刑典，事後已坦承部分犯行；被告己○○於七十二年間，雖曾因傷
    害罪受有期徒刑以上刑之執行完畢，惟五年以內未曾受有期徒刑以上刑之宣告，
    因一時失慮，致罹刑典，事後已坦承部分犯行，經此刑之宣告後，應知警惕而無
    再犯之虞，本院因認暫不執行其刑為當，均予以宣告緩刑，用啟自新。
據上論斷，應依刑事訴訟法第二百九十九條第一項前段，刑法第二十八條、第三百零
二條第三項、第一項、第三百零六條第一項、第四十一條第一項、第四十七條、第五
十五條、第七十四條第一款、第二款，罰金罰鍰提高標準條例第一條前段、第二條，
判決如主文。
本案經檢察官陳宗吟到庭執行職務。
中      華      民      國    九十一    年      三      月     十八     日
                                  臺灣高雄地方法院刑事第七庭
                                              法官   陳信伍
右正本證明與原本無異。
如不服本判決，應於判決送達後十日內，向本院提出上訴狀。
                                              書記官   林秀珍
中      華      民      國    九十一    年      三      月     十八     日
附錄本判決論罪法條：
中華民國刑法第三百零二條
 (剝奪他人行動自由罪)
私行拘禁或以其他非法方法，剝奪人之行動自由者，處五年以下有期徒刑
、拘役或三百元以下罰金。
因而致人於死者，處無期徒刑或七年以上有期徒刑，致重傷者，處三年以
上十年以下有期徒刑。
第一項之未遂犯罰之。
中華民國刑法第三百零六條
 (侵入住居罪)
無故侵入他人住宅、建築物或附連圍繞之土地或船艦者，處一年以下有期
徒刑、拘役或三百元以下罰金。
無故隱匿其內，或受退去之要求而仍留滯者，亦同。
